【裁判字號】    99,交聲,875
【裁判日期】    991224
【裁判案由】    違反道路交通管理處罰條例聲明異議
【裁判全文】
臺灣桃園地方法院刑事交通事件裁定     99年度交聲字第875號
原處分機關  交通部公路總局新竹區監理所  中壢監理站
異  議  人
即受處分人  林進華
上列異議人因違反道路交通管理處罰條例案件，對於交通部公路
總局新竹區監理所桃園監理站99年5 月27日壢監罰字第裁53-Z00
000000號違反道路交通管理事件裁決書所為處分（原舉發通知單
案號：內政部警政署國道公路警察局公警局交字第Z00000000 號
）聲明異議，本院裁定如下：
    主  文
異議駁回。
    理  由
一、原處分意旨略以：異議人即受處分人林進華所有之車牌號碼
    2430-TU 號自用一般小客車之牌照業經註銷，仍於民國99年
    1 月25日傍晚6 時50分於國道三號南下方向行駛，在國道三
    號南下72公里處，為警舉發「使用註銷之牌照行駛」，並填
    掣公警局交字第Z00000000 號當場舉發，並移送原處分機關
    處理，由原處分機關於99年5 月27日以壢監裁字第52-Z0000
    0000號違反道路交通管理事件裁決書（下稱裁決書），裁處
    異議人5,400 元，嗣因原處分機關以異議人同時違反道路交
    通管理處罰條例第12條第1 項第4 款及使用牌照稅法第28條
    規定，參酌行政罰法第24條規定，於99年5 月27日以壢監裁
    字第裁53-Z00000000號裁決書，裁處異議人5,400 元等語。
二、聲明異議意旨略以：異議人所有之車牌號碼2430-TU 號自用
    小客車於99年2 月8 日辦理過戶時，業經繳清所有違規及稅
    費，又收受本件裁決書，實無理由；再經詢問原處分機關，
    原處分機關則告以該筆罰金本為違反牌照稅之稅金，本於一
    罪不二罰之原則，故將稅金改掛為違規罰金，惟原處分機關
    應僅能行使違規裁決權，而不能裁處牌照稅稅金；況且異議
    人過戶時確無本件違規罰金，原處分顯於法不合。爰聲明異
    議請求撤銷。
三、按汽車有下列情形之一者，處汽車所有人新臺幣3,600 元以
    上10,800元以下罰鍰，並禁止其行駛：…四、使用吊銷、註
    銷之牌照行駛；又報停、繳銷或註銷牌照之交通工具使用公
    共水陸道路經查獲者，除責令補稅外，處以應納稅額二倍之
    罰鍰；再一行為違反數個行政法上義務規定而應處罰鍰者，
    依法定罰鍰額最高之規定裁處。但裁處之額度，不得低於各
    該規定之罰鍰最低額。道路交通管理處罰條例第12條第1項
    第4 款、使用牌照稅法第28條第2 項、行政罰法第24條第1
    項分別定有明文。次按，裁罰競合案件之審認（一）報停、
    繳銷、註銷、吊銷、吊扣牌照之交通工具使用公共道路經查
    獲，應依使用牌照稅法第二十八條第二項及道路交通管理處
    罰條例第十二條第一項第四款、第六款及第八款規定裁處之
    案件，為一行為同時違反二個行政法上義務規定之裁罰競合
    ，惟仍應就個案具體情節認定。裁處管轄權之認定原則（一
    ）一行為違反數行政法上義務規定而應處罰鍰者，依法定罰
    鍰額最高之規定裁處，且裁處之額度不得低於各該規定之罰
    鍰最低額。（二）行為涉及使用牌照稅法第二十八條第二項
    規定之法定罰鍰最高額度，應以應納稅額之二倍計算；道路
    交通管理處罰條例第十二條第一項之法定罰鍰最高額度為新
    臺幣一萬零八百元，最低額為新臺幣三千六百元。其具體認
    定標準如下：1.依使用牌照稅法之裁罰金額未達新臺幣一萬
    零八百元者：由公路監理機關管轄。2.依使用牌照稅法之裁
    罰金額超過新臺幣一萬零八百元者：由稅捐稽徵機關管轄。
    3.依使用牌照稅法之裁罰金額為新臺幣一萬零八百元者：應
    依行政罰法第三十一條第一項規定，由處理在先之機關管轄
    。使用牌照稅法與道路交通管理處罰條例涉及裁罰競合作業
    原則第3 條、第4 條亦定有明文。
四、異議人雖以前揭情詞置辯，經查：
  (一)異議人對於其所有之車牌號碼2430-TU 號自用小客車因未依
    規定參加定期檢驗，於98年11月23日伊駕駛上開車輛於上揭
    時地有前述違規事由等情並不否認，並有舉發通知單、原處
    分裁決書、汽車異動歷史查詢、汽車車主歷史查詢、稅費管
    理系統汽車稅費歷史及汽車違反牌照稅資料各1 份可按(本
    院卷第13、18、29頁參照) ，是異議人確有前述使用註銷之
    牌照行使的違規行為，堪以認定。
  (二)雖異議人辯稱已於99年2 月8 日繳納該筆罰鍰云云；惟經本
    院函詢原處分機關，原處分機關表示異議人確實於99年2 月
    8 日到該站繳納共4 筆道路交通管理處罰條例及1 筆強制汽
    車責任保險法罰鍰共9,500 元，惟本件罰鍰確實尚未繳納，
    有原處分機關99年8 月18日竹監壢字第0990022217號函、稅
    費管理系統汽車稅費歷史及汽車違反牌照稅資料、郵撥移轉
    歷史查詢各1 份可按( 本院卷第29、31頁參照) 。是異議人
    固於99年2 月8 日至原處分機關繳納罰鍰等，惟當日所繳納
    之舉發通知單，確不包含本件舉發通知單之單號，異議人本
    件違規行為應繳納之罰鍰確實尚未繳納無訛。
  (三)又異議人稱向原處分機關詢問時，原處分機關告知係稅金改
    掛為交通罰鍰等語。查異議人前開違規行為已同時違反依前
    述道路交通管理處罰條例第12條第1 項第4 款、使用牌照稅
    法第28條第2 項之規定，並因一行為違反數個行政法上義務
    ，依行政罰法第24條第1 項及使用牌照稅法與道路交通管理
    處罰條例涉及裁罰競合作業原則第3 條第1 項、第4 條第1
    項規定依法定罰鍰額最高之規定裁處，即應依道路交通管理
    處罰條例第12條規定裁罰之；又異議人之違規行為，依使用
    牌照稅法第28條第2 項規定應處罰鍰974 元，依及使用牌照
    稅法與道路交通管理處罰條例涉及裁罰競合作業原則第4 條
    第2 項第1 款規定，由公路監理機關管轄無誤。至異議人99
    年2 月8 日前往原處分機關繳納罰鍰時，因原處分機關窗口
    誤認異議人違反使用牌照稅法第28條之罰鍰高於道路交通管
    理處罰條例第12條，依前開使用牌照稅法與道路交通管理處
    罰條例涉及裁罰競合作業原則第4 條第2 項第3 款規定應由
    稅捐稽徵機關管轄，故未請異議人繳納該筆罰鍰，致異議人
    未繳納本件罰鍰即辦理車輛異動登記，故原處分機關再於99
    年5 月27日開立本件裁決書。此有原處分機關上開99年8 月
    18日函可按。從而，異議人既有上開違規行為，且未繳納罰
    鍰，原處分機關依前述規定裁處異議人罰鍰即無違誤。
五、綜上所述，原處分機關依道路交通管理處罰條例第12條第1
    項第4 款規定裁處異議人5,400 元，於法有據，核無違誤，
    異議人聲明異議，並無理由，應予駁回。
據上論斷，應依道路交通管理處罰條例第87條第2 項、道路交通
案件處理辦法第19條，裁定如主文。
中    華    民    國    99    年    12    月    24    日
                    交通法庭    法  官  丁俞尹
以上正本證明與原本無異。
如不服本裁定，應於裁定送達後5 日內向本院提出抗告狀。
                                書記官  許正旻
中    華    民    國    99    年    12    月    28    日

司法院資訊處製作；財團法人民間司法改革基金會備份。
